臺灣嘉義地方法院交通事件裁定　　　　 96年度交聲字第165號
原處分機關　交通部公路總局嘉義區監理所
異　議　人　甲○○
上列異議人即受處分人因違反道路交通管理處罰條例案件，對於
原處分機關即交通部公路總局嘉義區監理所中華民國96年7月2日
所為之處分（嘉監裁字第裁70－A5J900244號裁決書）聲明異議
，本院裁定如下：
    主  文
異議駁回。
    理  由
一、原處分意旨略以：異議人即受處分人（下稱異議人）甲○○
    駕駛所有之車牌號碼２Ｔ－４７７５號自小客車，於民國九
    十一年十月十八日下午四時三十分許，在臺北市○○路與市
    ○○道路口處，經臺北市政府警察局交通警察大隊大同分局
    交通分隊警員乙○○以北市警交大字第Ａ５Ｊ９００２４４
    號通知單舉發「抗拒稽查因而引起傷害」之違規，指定到案
    日期為九十一年十一月二日前，異議人當場拒絕簽收，又因
    異議人未於上開日期前繳納罰緩，亦未提出不服舉發之陳述
    ，原處分機關因而於九十六年七月二日，依據道路交通管理
    處罰條例第六十一條第一項第二款所定之「抗拒稽查因而引
    起傷害」，裁處異議人新臺幣（下同）六萬元罰鍰，並吊銷
    駕駛執照，永久禁考。
二、聲明異議意旨則略以：確於上揭時、地駕駛所有之車牌號碼
    ２Ｔ－４７７５號自小客車，但因副駕駛座乘客陳志凌未繫
    安全帶，警方突然由快車道駕駛座左前方出現攔停，並將手
    伸進窗戶，緊捉異議人衣領，致受驚嚇未能即時停車，向前
    駛十數公尺後，將車靠路邊停下，警員竟以槍指異議人左太
    陽穴，經其他警員制止才將槍收下，並掣開「未繫安全帶」
    及「抗拒稽查因而引起傷害」二張罰單，但後者與事實不符
    ，異議人並未簽收，旋於離開現場後，即尋求當時之臺北市
    議員高建智協助，經與大同分局交通分隊警官溝通後，當場
    除將異議人之違規舉發單收回，亦將異議人之駕駛執照歸還
    ，詎九十三年間，異議人因駕駛執照逾期欲補發新照，始發
    現前揭違規紀錄並未消除，處分機關於九十六年七月二日之
    裁決，與事實不符，爰於法定期間內聲明異議，請求撤銷原
    處分等語。
三、本件聲明異議係就原處分機關之裁決，其中有關三年時效裁
    處權起算時點，因屬程序事項，雖異議人並未爭執，然此部
    分屬法院職權調查事項，應先予認定，而按行政罰法於九十
    四年一月十四日經立法院三讀通過，並於同年二月五日公布
    ，復於九十五年二月五日生效施行，此有同法第四十六條：
    「本法自公布後一年施行。」所定特別生效日足參。觀諸該
    法規範內容，有涉及實體部分如同法第十五條、第十六條、
    第十八條第二項、第二十條及第二十二條等，即涉及行政罰
    責任或為處罰之擴張等規定；亦有涉及程序事項如同法第二
    十七條第一項有關裁處權時效及第四十五條第二項、第二十
    七條第二項有關裁處權時效起算時點規定，而基於「程序從
    新原則」，只要符合行政罰法規範對象之裁罰，即有適用，
    與實體法有從新從輕區別並不同。依程序從新原則，無行政
    罰法第五條有關實體上從新從輕原則之適用。又行政罰法第
    四十五條第一項規定「本法施行前違反行政法上義務之行為
    應受處罰而未經裁處，於本法施行後裁處者，除第十五條、
    第十六條、第十八條第二項、第二十條及第二十二條規定外
    ，均適用之。」，即已明文溯及既往適用規定，而本案裁罰
    係就行為人違反道路交通管理處罰條例所規定之命令或限制
    行為之行政法上義務，而處以罰鍰之裁罰，當屬行政罰法第
    一條規範對象，對於違反交通規則之裁決書，自屬行政處分
    ，即本件裁罰自有行政罰法前述條文之適用甚明。另行政罰
    之裁處權，因三年期間之經過而消滅，此觀同法第二十七條
    第一項規定亦明，足見本件裁處權有三年期間之限制，至於
    該時效期間起算時點，雖同法第二十七條第二項及第四十五
    條第二項均有規定，惟同法第二十七條第二項未設有任何條
    件限制，屬一般規定，而同法第四十五條第二項，則明定限
    於就行政罰法生效前，而於行政罰法生效後始為裁處之情形
    ，屬特別規定，自應優先適用，再輔以同法第四十五條立法
    理由第三點所揭示：「本法施行前違反行政法上義務之行為
    應受處罰而未經裁處者，於本法施行後裁處時，其裁處權時
    效，除非個別行政法律另有規定，依其規定外，均自本法施
    行之日起算。至於有關時效期間之規定，自仍適用本法」。
    此外，參以行政院九十四年八月八日院臺規字第０９４００
    ２０９０８號函訂定發布之行政機關因應行政罰法施行應注
    意之法制事項第十點規定：「本法施行後，第二十七條第一
    項所定行政罰之裁處權因三年期間而消滅；本法施行前，違
    反行政法上義務之行為應受處罰而未經裁處，於本法施行後
    裁處者，上開第二十七條第一項所定裁處權時效之計算，應
    注意依本法第四十五條第二項規定辦理。」（參見本院卷第
    五十五、五十六頁），又道路交通管理處罰條例就裁處權時
    效並無特別規定，是以有關道路交通管理處罰條例案件之裁
    處權時效，悉依行政罰法第四十五條第二項之規定衡之，而
    行政罰法已於九十五年二月五日生效施行。是本件處分機關
    並未在行政罰法施行前作成裁處，符合行政罰法第四十五條
    第一項規定所指「本法施行前違反行政法上義務之行為應受
    處罰而未經裁處，於本法施行後裁處者」，自應適用同法第
    四十五條第二項規定，裁處權時效，自本法施行之日，即九
    十五年二月五日起算（臺灣高等法院臺南分院九十五年度交
    抗字第二四九號裁定意旨可為參照）。
四、按「汽車駕駛人，駕駛汽車有下列情形之一者，吊銷其駕駛
    執照：‧‧‧二、抗拒執行交通勤務之警察或依法令執行交
    通稽查人員之稽查，因而引起傷害或死亡者。汽車駕駛人，
    駕駛汽車有前項第二款情形者，並處新臺幣三萬元以上六萬
    元以下罰鍰。」、「汽車駕駛人，曾依第二十七條第二項、
    ‧‧‧第六十一條第一項第一款、第二款‧‧‧規定吊銷駕
    駛執照者，終身不得考領駕駛執照。」，道路交通管理處罰
    條例第六十一條第一項第二款、第二項及第六十七條第一項
    分別定有明文（異議人行為後，此部分道路交通管理處罰條
    例並未修正，應適用現行法之規定）。而道路交通管理處罰
    條例第六十一條第一項第二款所定「抗拒」，係指汽車駕駛
    人以積極、作為之手段，排除交通執法人員之稽查，復觀之
    該款規範意旨乃為保障執行交通勤務警員之安全，該款所指
    「因而引起傷害」自包括輕傷與重傷，即使輕微傷害亦屬之
    ，始符合規範意旨。
五、經查：
(一)本件違規行為發生時間於九十一年十月十八日，該違規行為
    係在行政罰法施行前，且非行政罰法第十五條、第十六條、
    第十八條第二項、第二十條及第二十二條之違反行政法上義
    務之行為，原處分機關裁罰時間雖係於九十六年七月二日，
    就異議人於上揭時間，在臺北市市○○道與承德路口處，駕
    駛其所有之前開自小客車，經警舉發「抗拒稽查因而引起傷
    害」之違規，依道路交通管理處罰條例第六十一條第一項第
    二款所定之「抗拒稽查因而引起傷害」，裁處六萬元之罰鍰
    ，並吊銷駕駛執照，永久禁考，此有交通部公路總局嘉義區
    監理所嘉監裁字第裁７０－Ａ５Ｊ９００２４４號裁決書一
    紙在卷可稽（見本院卷第三十一頁），依前開行政罰法第四
    十五條第二項規定，自屬適法，並無逾時效等情。
(二)有關本案違規舉發經過，證人即臺北市政府警察局交通警察
    大隊大同分局交通分隊警員乙○○於本院調查時到庭證述：
    九十一年十月十八日下午三時至七時許，在承德路一段從市
    ○○道至南京西路口取締遊覽車違停勤務，約於下午四時二
    十四分許，發現市○○道與承德路口東向西方向，因有嚴重
    回堵，向勤務中心報備，在該路口協助疏導，當時與同仁許
    家榮警員一起值勤，因當時係在值勤疏導交通，站在路口處
    ，發現異議人駕駛自小客車之副駕駛座乘客陳志凌未繫安全
    帶，即站在異議人左側，以手勢及鳴笛攔停該自小客車，但
    未停車，繼續往西逃逸，因而異議人自小客車左側車身撞到
    左手臂，許家榮在路口西北角，看到後，就跳下來要攔異議
    人，但攔不住，異議人繼續往前駛去，許家榮騎乘機車追異
    議人，至延平北路與市○○道路口處始將異議人攔下，隨後
    騎乘機車追上，要求異議人出示證件及告知右前座乘客未繫
    安全帶之違規，並告知異議人剛剛駕駛時，自小客車撞到伊
    左手臂，已有紅腫等語（見本院卷第四十三至四十四頁），
    並提出臺北市政府警察局大同分局派出所員警工作紀錄簿、
    勤務分配表各一份附卷可按（見本院卷第四十九至五十頁）
    ，足以佐證其所為證述之真實性，即異議人顯以積極加速逃
    逸，排除交通執法人員之稽查，而擦撞警員，致其受有前揭
    傷害，再衡情證人為司執交通勤務之警察人員，與異議人素
    不相識，毫無怨懟，亦據異議人供認在卷，證人當無自陷於
    偽證罪之重罪刑責而構詞誣賴異議人之理，且於本件卷存證
    據資料內亦無任何積極證據足以證明警員上開證述係屬虛偽
    ，未有足以令人顯信其證述為不可採之品行證據或前科證據
    存在，其所為證述情節，應非虛捏。至於異議人辯稱：事後
    找市議員銷單云云，然證人乙○○證稱：並無此事，且通常
    舉發後若發現錯誤，還未送監理關機裁決前，可以更正，但
    不可能直接註銷，因舉發通知單右上角上列管編號，就是通
    知單右上角條碼下方號碼，本件即是『Ａ５Ｊ９００２４４
    』，督察室會列管稽查等語（見本院卷第四十五頁），另異
    議人辯稱：警員當場吊扣駕駛執照，事後在警局銷單時，警
    員才返還等語，然證人乙○○證稱：並未吊扣或沒收異議人
    之駕駛執照等語（見本院卷第四十五頁），此部分佐以道路
    交通管理事件統一裁罰基準及處理細則九十五年六月三十日
    修正前第十五條（即現行之第十六條）第一項第三款第十二
    目、第二項前段及第三項所定：「舉發汽車所有人、駕駛人
    違反道路交通管理事件，汽車駕駛人有道路交通管理處罰條
    例第六十一條第一項各款之情形，當場暫代保管其駕駛執照
    ；第一項暫行保管車輛牌照、駕駛執照時，應於通知單之代
    保管物件欄，明確記載該代保管物件之名稱、數量及證照號
    碼；第一項當場暫代保管物件，由交通勤務警察或依法執行
    交通稽查任務人員辦理之」，即警員於舉發駕駛人有道路交
    通管理處罰條例第六十一條第一項各款之情形時，得暫代保
    管駕駛人之駕駛執照，惟程序上必須載明於舉發通知單，然
    觀之本件舉發通知單之代保管物件欄，並未記載異議人之駕
    駛執照經當場代為保管等情形，異議人之辯詞顯乏憑信。至
    於異議人另執詞警員將手伸進其自小客車之車窗及停放路旁
    後，警察以槍指著其太陽穴等節，均據證人乙○○證稱：值
    勤時雖有配槍，但當場並無警員用槍，又以手伸進去駕駛人
    行進中之汽車係危險動作，不會這樣做等語（見本院卷第四
    十四至四十五頁），即異議人所陳述之異議理由，均無憑據
    ，又對於證人之證述，復無法提出有力之證據資料，以使本
    院對證人所述產生合理之懷疑，再者，交通警察製單舉發違
    反道路交通管理處罰條例所列之違規事實，本質上為行政處
    分，係公務員基於職務上之權力，依法就特定之具體事件所
    為之具公法上效果之單方行政行為，基於公務員為公法上行
    為具有公信力之原則，該行政行為當可被推定為真正，且值
    勤警員本其維護交通秩序、安全職責所為之舉發，自應受到
    合法、正確之推定。異議人雖以上揭情詞置辯，卻無法提出
    任何證據足資佐證，尚難認為可採，其駕駛汽車於道路上而
    有抗拒稽查因而引起警員傷害之違規情事，洵屬明確。
六、綜上所述，本件異議人駕駛其所有之自小客車，有於上揭時
    、地，抗拒警方稽查因而引起警員乙○○之傷害等違規事實
    ，原處分機關依道路交通管理處罰條例第六十一條第一項第
    二款規定，裁處異議人六萬元之罰鍰，並吊銷駕駛執照，永
    久禁考，該裁決書並於九十六年七月五日合法送達，亦有嘉
    義區監理所送達證書一紙存卷為憑（見本院卷第十九頁），
    且依前開行政罰法第四十五條第二項規定，原處分機關於九
    十六年七月二日所為之裁決，自屬適法，亦核無不當或違法
    ，本件異議為無理由，應予駁回。
據上論斷，應依道路交通管理處罰條例第八十七條第二項、道路
交通案件處理辦法第十九條規定，裁定如主文。
中　　華　　民　　國　　96　　年　　10　　月　　31　　日
                  交通法庭法　官  林青怡
上列正本證明與原本無異。
如不服本裁定，應於裁定送達後5日內向本院提出抗告狀（應附
繕本）。
中　　華　　民　　國　　96　　年　　10　　月　　31　　日
                          書記官  李佳惠
